【裁判字號】    98,裁,288
【裁判日期】    980212
【裁判案由】    新型專利舉發
【裁判全文】
最  高  行  政  法  院  裁  定
                                       98年度裁字第288號
上  訴  人  偉全企業股份有限公司
代  表  人  甲○○
                      送達代收人  乙○○
                        五權西路2段666號12樓之4
訴訟代理人  楊承彬  律師
被 上訴 人  經濟部智慧財產局
代  表  人  王美花
參  加  人  丙○○
上列當事人間新型專利舉發事件，上訴人對於中華民國97年10月
9日臺北高等行政法院97年度訴字第863號判決，提起上訴，本院
裁定如下：
    主  文
上訴駁回。
上訴審訴訟費用由上訴人負擔。
    理  由
一、按對於高等行政法院判決之上訴，非以其違背法令為理由，
    不得為之，行政訴訟法第242條定有明文。依同法第243條第
    1項規定，判決不適用法規或適用不當者，為違背法令；而
    判決有同條第2項所列各款情形之一者，為當然違背法令。
    是當事人對於高等行政法院判決上訴，如依行政訴訟法第24
    3條第1項規定，以高等行政法院判決有不適用法規或適用不
    當為理由時，其上訴狀或理由書應有具體之指摘，並揭示該
    法規之條項或其內容；若係成文法以外之法則，應揭示該法
    則之旨趣；倘為司法院解釋或本院之判例，則應揭示該判解
    之字號或其內容。如以行政訴訟法第243條第2項所列各款情
    形為理由時，其上訴狀或理由書，應揭示合於該條項各款之
    事實。上訴狀或理由書如未依此項方法表明，或其所表明者
    與上開法條規定不合時，即難認為已對高等行政法院判決之
    違背法令有具體之指摘，其上訴自難認為合法。
二、本件上訴人對於高等行政法院判決上訴，主張：上訴人之「
    打釘墊片鎗之結構改良」新型專利(下稱系爭案)至少包含1.
    推動墊片之方式，係採直線推移；2.直線推動之推桿配合狹
    長狀輸送槽使用等技術特徵，而為西元1971年7月27日公告
    之美國第0000000號專利案(下稱引證1)所無，原審一方面認
    定系爭案採直線推移方式與引證1採旋轉方式推移有所有不
    同，一方面卻又逕自認定「推移方式不是重心」，最後以「
    兩種推移方式達到之效果是一致的」，而得出系爭案不具新
    穎性之結果，明顯已違反論理法則，更屬突襲性裁判。又系
    爭案採用直線推動之推桿配合狹長狀輸送槽使用之空間結構
    ，可以達到使出釘口處面積有效減少之功效，而有利於各類
    工作場所，惟原審就此上訴人主要攻擊防禦方法，全然未加
    以評價，有判決不備理由之違法。又原判決一方面肯定系爭
    案確實採「直線推移方式」無誤，另一方面卻又謂「系爭案
    推動墊片之方式係採直線推移，亦未表明於系爭案之申請專
    利範圍內，故上訴人以此論據為技術特徵而主張有新穎性，
    自無足採。」原判決顯有前後矛盾之違誤等語，雖以該判決
    違背法令為由，惟核其上訴理由，係就原審取捨證據、認定
    事實之職權行使，指摘其為不當，並就原審已論斷者，泛言
    未論斷，或就原審所為論斷，泛言其論斷矛盾，而非具體表
    明合於不適用法規、適用法規不當、或行政訴訟法第243條
    第2項所列各款之情形，難認對該判決之如何違背法令已有
    具體之指摘。依首開規定及說明，應認其上訴為不合法。
三、據上論結，本件上訴為不合法。依行政訴訟法第249條第1項
    前段、第104條、民事訴訟法第95條、第78條，裁定如主文
    。
中    華    民    國    98    年    2     月    12    日
                    最高行政法院第五庭
                        審判長法官  黃  璽  君
                              法官  廖  宏  明
                              法官  鄭  忠  仁
                              法官  黃  本  仁
                              法官  吳  東  都
以  上  正  本  證  明  與  原  本  無  異
中    華    民    國    98    年    2     月    13    日
                              書記官  王  福  瀛


司法院資訊處製作；財團法人民間司法改革基金會備份。
